【裁判字號】    97,訴,1350
【裁判日期】    971231
【裁判案由】    侵權行為損害賠償
【裁判全文】
臺灣板橋地方法院民事判決              97年度訴字第1350號
原      告  丁○○
訴訟代理人  丙○○
被      告  甲○○
            乙○○
上列當事人間請求侵權行為損害賠償事件，原告提起附帶民事訴
訟（96年度附民字第276 號），經本院刑事庭移送前來，本院於
民國97年12月24日言詞辯論終結，判決如下：
    主      文
被告應連帶給付原告新臺幣壹佰壹拾萬捌仟捌佰捌拾伍元，及自
民國九十六年五月二十二日起至清償日止，按週年利率百分之五
計算之利息。
原告其餘之訴駁回。
訴訟費用由被告連帶負擔二分之一，餘由原告負擔。
本判決第一項於原告以新臺幣拾柒萬元供擔保後，得假執行。
但被告如以新臺幣壹佰壹拾萬捌仟捌佰捌拾伍元為原告預供擔保
，得免為假執行。
原告其餘假執行之聲請駁回。
    事實及理由
一、程序方面：
    本件原告起訴，原聲明請求被告應連帶給付原告新臺幣（下
    同）2,256,655 元及相關法定遲延利息；嗣於民國97年12月
    7 日言詞辯論期日提出民事準備狀，並減縮聲明為請求被告
    應連帶給付原告2,058,885 元及相關法定遲延利息（見本院
    卷第74、77頁），合先敘明。
二、原告主張：
（一）被告於民國94年11月12日晚上9 時40分許，在臺北縣中和
      市○○路○ 段482 巷17之5 號亭停車場（下稱停車場）
      ，因未依停車場規定之車輛進出方向逆向駕駛，經停車場
      管理員即原告勸止引導，被告均不服勸導，心生恨意，被
      告竟基於殺人之犯意聯絡，各持西瓜刀1 支，於可預見持
      西瓜刀砍擊人體頭部會造成死亡結果，仍不違其等本意，
      共同朝原告之頭部、上肢等處揮砍多刀，致原告受有顏面
      撕裂傷合併神經肌肉斷裂、雙上肢多處撕裂傷合併伸肌腱
      、肌肉及骨頭斷裂之傷害。而被告上開犯行經本院95年度
      訴字第3155號刑事案件（下稱相關刑案）認定明確，分別
      判處被告甲○○有期徒刑1 年10月，減為有期徒刑11月；
      被告乙○○有期徒刑1 年，減為有期徒刑6 月在案。
（二）原告得依民法第184 條第1 項前段、第185 條第1 項前段
      、第193 條第1 項、第195 條第1 項前段之規定，請求被
      告連帶賠償損害，損害金額之計算如下：
  １、醫藥費用10,617元：
      原告因遭被告持西瓜刀砍殺，送往財團法人徐元智先生醫
      藥基金會附設亞東紀念醫院（下稱亞東醫院）救治，計支
      出醫藥費用10,617元。
  ２、自購醫材費用1,588 元。
      原告因治療上開傷勢所需，自行購買防水繃帶、紗布、護
      肘及居家簡易復健器具，合計支出1,588 元。
  ３、工作損失504,000 元：
      原告因受上開傷勢，經醫師治斷，需為期1 年半之復健，
      始有自我照顧能力，而原告每月平均薪資28,000元，合計
      工作損失為504,000 元。
  ４、復健費用11,480元：
      原告因受上開傷勢，有復健治療之必要，自94年11月25日
      起至95年10月23日止在亞東醫院進行復健，合計支出11,4
      80元。
  ５、就診之計程車資31,200元：
      原告因受上開傷勢，赴亞東醫院進行復健治療104 次，有
      搭乘計程車往返之必要，每次來回車資300 元，合計31,2
      00元。
  ６、慰撫金1,500,000 元：
      原告因遭被告砍擊頭部顏面、上肢等處，致原告雙手手掌
      握力不足，無法抓取物件；另原告頭部顏面神經受損，臉
      部肌肉會無法自我控制，影響正常面部表意，導致無法工
      作，身心受有極大痛苦，為此請求精神慰撫金1,500,000
      元。
      是原告得請求被告賠償之損害合計2,058,885 元。
（三）是原告聲明：被告應連帶給付原告2,058,885 元，及自起
      訴狀繕本送達之翌日起至清償日止，按週年利率5%計算之
      利息，暨以供擔保為條件之假執行宣告。
二、被告則以：其等曾於上開時地因故與停車場管理員即原告發
    生爭執，被告甲○○持西瓜刀1 支，被告乙○○則徒手共同
    朝原告揮砍及揮拳，致原告受有上開傷勢；又其等對原告請
    求醫藥費用、自購醫材費用、工作損失、復健費用及就診之
    計程車資等項目均無意見，惟原告請求之慰撫金金額過高，
    其等無力支付等情為辯。並聲明：（一）原告之訴及假執行
    之聲請均駁回。（二）如受不利判決，願供擔保請准免為假
    執行。
三、原告主張之上開情事，業據其提出診斷證明書、醫療費用單
    據、相片、發票等件為證（見本院卷第80至96、101 至208
    頁），並據證人即現場另名停車場管理員陳清煙於於相關刑
    案證述甚詳，且有監視錄影光碟及勘驗筆錄、監視錄影畫面
    翻拍照片1 件附於相關刑案卷，被告對於其等曾於上開時地
    ，由被告甲○○持西瓜刀1 支，被告乙○○徒手毆打原告，
    致原告受有上述傷害之情事不為爭執。而相關刑案之認定亦
    適與本院相同，以被告共同傷害犯行明確，因而判處被告甲
    ○○有期徒刑1 年10月，減為有期徒刑11月；被告乙○○有
    期徒刑1 年，減為有期徒刑6 月在案，此有相關刑案判決附
    卷可稽。故本院斟酌上情，自堪認原告主張之侵權行為事實
    為真實。
四、按「因故意或過失，不法侵害他人之權利者，負損害賠償責
    任。」，「數人共同不法侵害他人之權利者，連帶負損害賠
    償責任﹔．．．」，「不法侵害他人之身體或健康者，對於
    被害人因此喪失或減少勞動能力，或增加生活上之需要時，
    應負損害賠償責任。」，「不法侵害他人之身體、健康．．
    ．者，被害人雖非財產上之損害，亦得請求賠償相當之金額
    。」，民法第184 條第1 項前段、第185 條第1 項前段、第
    193 條第1 項、第195 條第1 項前段分別定有明文。本件被
    告既共同傷害原告，故原告請求被告連帶賠償損害，於法洵
    無不合，惟所請求之金額應否准許，茲分述如後：
（一）財產上損害部分：
      原告主張其因被告共同侵權行為，因而支出醫藥費用10,6
      17元、自購醫材費用1,588 元、復健費用11,480元、就診
      之計程車資31,200元，並需為期1 年半之復健，始有自我
      照顧能力，受有工作損失為504,000 元，業據其提出相關
      診斷證明書、醫療費用單據、單據等件為證，並為被告所
      不爭執，且核原告此部分之主張，應係被告侵權行為所造
      成之損害，且有支出之必要，是原告主張被告應賠償其財
      產上之損失合計558,885 元，洵屬有據，應全部准許。
（二）慰撫金部分：
      原告主張其遭被告砍擊頭部顏面、上肢等處，致原告雙手
      手掌握力不足，無法抓取物件；另原告頭部顏面神經受損
      ，臉部肌肉會無法自我控制，影響正常面部表意，導致無
      法工作，身心受有極大痛苦，為此請求精神慰撫金1,500,
      000 元等語。經查，原告因本件侵權行為以致受有顏面撕
      裂傷合併神經肌肉斷裂、雙上肢多處撕裂傷合併伸肌腱、
      肌肉及骨頭斷裂之傷害，身體及精神上自受有相當之痛苦
      ，故原告請求賠償慰撫金，固非無據。惟關於請求之金額
      ，本院審酌原告本件侵權行為時55歲，臺北縣立板橋市江
      翠國民小學畢業，曾任駕駛，現任停車場管理員，96年度
      薪資、利息、股利所得22萬餘元，並在臺北縣板橋市境內
      有房地1 筆，財產總額約200 餘萬元，因本件侵權行為身
      體受有創傷，且受傷部位均在頭、臉部、上肢，及其所受
      痛苦程度；被告乙○○本件侵權行為時24歲，私立開明高
      級商工職業學校汽車修理科畢業，曾擔任修車工，月薪2
      萬餘元；被告甲○○於本件侵權行為時24歲，96年度有薪
      資所得32萬餘元，以及兩造之身分、社會地位、智識水準
      ，及兩造其他實際狀況等一切情狀，認原告請求賠償精神
      慰撫金1,500,000 元，尚屬過高，應核減為550,000 元，
      方屬公允，逾此部分之請求則不應准許。
    綜合上述，原告因本件車禍所受損害總計為1,108,885 元。
五、從而，原告本於侵權行為之法律關係，請求被告連帶給付1,
    108,885 元，及自起訴狀繕本送達之翌日即96年5 月22日起
    至清償日止，按週年利率5%計算利息之範圍，於法有據，應
    予准許；逾此部分之請求即無理由，應予駁回。
六、兩造陳明願供擔保，聲請宣告假執行或免為假執行，經核原
    告勝訴部分，合於法律規定，爰分別酌定相當之擔保金額宣
    告之；原告其餘假執行之聲請，因訴之駁回而失所依據，不
    予准許。
七、訴訟費用負擔之依據：民事訴訟法第79條、第85條第2 項。
中    華    民    國    97    年    12    月    31    日
                  民事第二庭法  官  鍾啟煌
以上正本係照原本作成。
如對本判決上訴，須於判決送達後20日內，向本院提出上訴狀，
上訴臺灣高等法院（應按他造人數提出繕本）。
中    華    民    國    97    年    12    月    31    日
                            書記官  張國仁


司法院資訊處製作；財團法人民間司法改革基金會備份。
